臺灣高等法院臺南分院刑事判決
110年度上訴字第713號
上  訴  人  
即  被  告  乙○○
上列上訴人即被告因傷害案件，不服臺灣嘉義地方法院109年度
訴字第732號中華民國110年3月31日第一審判決（起訴案號：臺
灣嘉義地方檢察署109年度少連偵字第85號、109年度偵字第1037
9號、109年度偵緝字第374號），提起上訴，本院判決如下：
    主  文
原判決關於乙○○部分撤銷。
乙○○共同犯傷害罪，處有期徒刑伍月，如易科罰金，以新臺幣壹
仟元折算壹日。
    事  實
一、緣少年蕭○○（民國00年00月生，真實姓名年籍詳卷；所涉傷
    害罪嫌，另由原審法院少年法庭以109年度少護字第162號裁
    定交付保護管束，並命勞動服務）與少年汪○○（00年0月生
    ，真實姓名年籍詳卷；所涉傷害罪嫌，另由原審法院少年法
    庭以109年度少護字第162號裁定交付保護管束）2人因細故
    發生口角，雙方相約談判。少年蕭○○遂夥同其兄乙○○、真實
    姓名年籍不詳綽號「小B」、「翔ㄟ」之成年男子及另1名不
    詳年籍資料之成年男子等5人，少年汪○○則邀同甲○○、呂振
    豪（上2人均經原審判決罪刑確定）、蕭湧志及數名不詳年
    籍資料之成年男子，於108年11月25日20時許，在嘉義市西
    區香湖公園內談判。嗣因談判破裂，雙方進而大打出手，乙
    ○○即與少年蕭○○、綽號「小B」、 「翔ㄟ」及另1名不詳年籍
    資料之成年男子共同基於傷害之犯意聯絡，徒手或以棍棒毆
    打甲○○，造成甲○○受有「頭部外傷併右側硬腦膜下出血」之
    傷害。
二、案經甲○○訴由嘉義市政府警察局第一分局報請臺灣嘉義地方
    檢察署檢察官偵查起訴。
    理  由
一、按被告以外之人於審判外之陳述，雖不符刑事訴訟法第159
    條之1至第159條之4之規定，然經當事人於審判程序同意作
    為證據，法院審酌該言詞陳述或書面陳述作成時之情況，認
    為適當者，亦得為證據。又當事人、代理人或辯護人於法院
    調查證據時，知有第159條第1項不得為證據之情形，而未於
    言詞辯論終結前聲明異議者，視為有前項之同意，刑事訴訟
    法第159條之5定有明文。立法意旨在於傳聞證據未經當事人
    之反對詰問予以核實，原則上先予排除，惟若當事人已放棄
    反對詰問權，於審判程序中表明同意該等傳聞證據可作為證
    據，或於言詞辯論終結前未聲明異議，基於尊重當事人對傳
    聞證據之處分權，及證據資料愈豐富，愈有助於真實發見之
    理念，且強化言詞辯論主義，使訴訟程序得以順暢進行，上
    開傳聞證據亦均具有證據能力。查本案所引用之相關證據資
    料（詳後引證據），其中各項言詞或書面傳聞證據部分，縱
    無刑事訴訟法第159條之1至第159條之4或其他規定之傳聞證
    據例外情形，然業經本院審理時予以提示並告以要旨，且經
    檢察官表示意見，當事人已知上述證據乃屬傳聞證據，已明
    示同意作為本案之證據使用（本院卷第47-48、72頁），或
    未到庭或具狀聲明異議，而本院審酌上開證據資料製作時之
    情況，無不當取供及證明力明顯過低之瑕疵，認以之作為證
    據應屬適當，揆諸前開規定，應認均有證據能力。
二、前揭事實，業據被告於原審時坦承不諱(原審卷第139-140、
    163頁），核與證人即告訴人甲○○於警詢、偵查時（警卷第7
    -8頁、臺灣嘉義地方檢察署109年度偵緝字第374號卷第33-3
    5頁）證述之情節相符，復經證人蕭湧志於偵查時（臺灣嘉
    義地方檢察署109年度少連偵字第85號卷第165-169頁）證述
    甚詳，且有甲○○之戴德森醫療財團法人嘉義基督教醫院診斷
    證明書1紙（警卷第46頁）附卷可稽。依上所述，被告上開
    任意性自白，核與卷內之積極證據相符，堪信為真實。從而
    ，本件事證明確，被告上開傷害之犯行，堪以認定，應依法
    論科。
三、論罪科刑：                  
  ㈠核被告所為，係犯刑法第277條第1項之傷害罪。被告與少年
    蕭○○、綽號「小B」、 「翔ㄟ」及另1名不詳年籍資料之成年
    男子，就本件傷害犯行，有犯意之聯絡及行為之分擔，應論
    以共同正犯。
　㈡按刑法總則之加重，係概括性之規定，所有罪名均一體適用
    ；刑法分則之加重，係就犯罪類型變更之個別犯罪行為予以
    加重，成為另一獨立之罪名。兒童及少年福利與權益保障法
    第112條第1項前段規定成年人教唆、幫助或利用兒童及少年
    犯罪或與之共同實施犯罪，加重其刑至2分之1，其加重係概
    括性之規定，對一切犯罪皆有其適用，自屬刑法總則加重之
    性質；至「故意對兒童及少年犯罪」加重其刑至2分之1 ，
    係對被害人為兒童及少年之特殊要件予以加重處罰，乃就犯
    罪類型變更之個別犯罪行為予以加重，屬刑法分則加重之性
    質（最高法院101年度台上字第308 、5583號判決意旨參照
    ）。查被告為成年人，而少年蕭○○為00年00月生，有少年蕭
    ○○警詢筆錄在卷可參，於案發時為12歲以上未滿18歲之少年
    ，且被告為少年蕭○○之兄，當知悉少年蕭○○為未滿18歲之少
    年，是被告與少年蕭○○共同實施本件傷害犯行，應依兒童及
    少年福利與權益保障法第112條第1項前段規定，加重其刑。
    又依前揭說明，此係刑法總則之加重，而非刑法分則之加重
    ，即非成為另一獨立之罪名，自無須於判決主文欄加註「成
    年人與少年」等語，及於論罪法條之罪名處併記載兒童及少
    年福利與權益保障法第112條第1項前段規定。
四、撤銷改判之理由：
  ㈠原判決以被告上開傷害之犯行，事證明確，因予論罪科刑，
    固非無見。惟查，被告與少年蕭○○共同為本件傷害犯行，係
    屬刑法總則之加重，而非就犯罪類型變更之個別犯罪行為予
    以加重（即刑法分則加重），已如前述。原審未予詳酌上情
    ，而認此係刑法分則之加重，成為另一獨立之罪名，容有未
    洽。被告上訴意旨以有意與告訴人和解，請求從輕量刑，並
    予緩刑之宣告，指摘原判決不當，雖無理由。惟原判決既有
    上開可議之處，仍屬無可維持，自應由本院將原判決關於被
    告部分撤銷改判，期臻適法。
　㈡爰審酌被告不思以理性方式解決糾紛，僅因少年蕭○○與少年
    汪○○間之女友糾紛，竟以暴力相向，視社會治安為無物，所
    為實屬不該。考量本件爭執之起因，造成告訴人甲○○受有前
    揭非輕之傷勢。兼衡被告之素行（參見臺灣高等法院被告前
    案紀錄表），遲至原審時始坦承犯行之犯後態度，雖一再聲
    稱欲與告訴人和解，然經本院合法傳喚，均未到庭，亦未見
    有任何欲和解之積極作為，顯見實無和解之意願。暨被告於
    原審時自陳高職肄業之智識程度，從事粗工，未婚尚無子女
    ，與母親、兄弟姊妹同住等一切情狀，量處被告有期徒刑五
    月，並諭知易科罰金之折算標準，以示懲儆。
五、本件被告經合法傳喚，無正當之理由未於審判期日到庭，爰
    依刑事訴訟法第371條之規定，不待其陳述，逕行判決。
據上論斷，應依刑事訴訟法第369條第1項前段、第364條、第299
條第1項前段、第371條，兒童及少年福利與權益保障法第112條
第1項前段，刑法第11條、第28條、第277條第1項、第41條第1項
前段，刑法施行法第1條之1第1項，判決如主文。
本案經檢察官陳美君提起公訴，檢察官劉榮堂到庭執行職務。　
中　　華　　民　　國　　110 　年　　10　　月　　14　　日
                  刑事第三庭    審判長法　官  陳連發
                                      法　官  何秀燕
                                      法　官　洪榮家　
以上正本證明與原本無異。
如不服本判決應於收受送達後20日內向本院提出上訴書狀，其未
敘述上訴理由者，並得於提起上訴後20日內向本院補提理由書（
均須按他造當事人之人數附繕本）「切勿逕送上級法院」。
　　　　　　　　　　　　　　　　　　　書記官  謝麗首
中　　華　　民　　國　　110 　年　　10　　月　　14　　日
附錄本案論罪科刑法條：
中華民國刑法第277條
傷害人之身體或健康者，處 5 年以下有期徒刑、拘役或 50 萬
元以下罰金。
犯前項之罪，因而致人於死者，處無期徒刑或 7 年以上有期徒
刑；致重傷者，處 3 年以上 10 年以下有期徒刑。